【裁判字號】    89,上訴,2709
【裁判日期】    890607
【裁判案由】    公共危險
【裁判全文】
臺灣高等法院刑事判決                  八十九年度上訴字第二七九號
    上  訴  人  臺灣桃園地方法院檢察署檢察官
    被      告  甲○○
    選任辯護人  邱秀珠
右上訴人，因被告公共危險案件，不服臺灣桃園地方法院八十九年度訴字第二七二號
，中華民國八十九年六月七日第一審判決（起訴案號：臺灣桃園地方法院檢察署八十
八年度偵字第一七四六六號）提起上訴，本院判決如左：
    主      文
上訴駁回。
    理      由
一、公訴意旨略以：被告甲○○明知損壞道路足生參與道路交通公眾之往來危險，竟
    於民國（以下同）八十八年十一月二十三日（起訴書誤載為八十八年十月十二日
    ）上午十時許，僱用不知情之工人，在桃園縣龍潭鄉○○路○段四十巷（即其母
    邱金妹所有座落同鄉○○段段四七九地號（起訴書所載之龍潭鄉○○○段四四三
    －一八四地號係該土地未分割前之舊地號））寬五公尺四十公分之道路內，橫向
    挖掘長約三公尺、寬約一公尺坑洞，嚴重影響路人及參與道路交通公眾之安全，
    致生陸路往來之危險，因認其涉犯有刑法第一百八十五條第一項之罪嫌云云。
二、按犯罪事實應依證據認定之，無證據不得推定其犯罪事實，刑事訴訟法第一百五
    十四條定有明文。又認定不利於被告之事實，須依積極證據，苟積極證據不足為
    不利於被告事實之認定時，即應為有利於被告之認定，更不必有何有利之證據，
    最高法院三十年上字第八一六號著有判例可資參照。再刑法第一百八十五條第一
    項損壞或壅塞陸路致生往來之危險罪，採具體危險制，須損壞、壅塞之行為，造
    成公眾往來危險之狀態，始足當之，此在最高法院七十九年度台上字第二二五０
    號判例亦著有明文。又最高法院八四年度台上字第三三三七號判決亦明示，刑法
    第一百八十五條第一項之「致生往來之危險」，係採具體危險制，亦即指由於行
    為人之行為客觀上觀察，足使公眾往來發生安全之虞之狀態者而言。
三、本件公訴人認定被告甲○○右揭犯罪，無非係以被告於前揭巷道橫向挖掘坑洞長
    約三公尺、寬約一公尺占該巷道寬度一半以上，且該巷道入口處未設路障、人車
    可自由出入，業經勘驗現場屬實，製有勘驗筆錄附卷足稽，況該巷道亦經編列為
    桃園縣龍潭鄉○○路○段四十巷，顯見該巷道通行現況係供不特定多數人自由通
    行使用，縱被告於挖掘前通知特定鄰人切勿前來停車，然既未全面設置警告標誌
    或夜間反光標誌，其仍足致其他不特定之人（如訪客、陌生人誤闖等）人車往來
    之危險，顯而易見，為其主要論據。訊據被告甲○○則固承認有於右開時地開挖
    坑洞，然堅決否認有何公訴人所指之犯罪，並辯稱：「告發人乙○○係桃園縣龍
    潭鄉○○路○段四十巷底之龍潭鄉○○段四七九地號土地之所有人，其在該土地
    開設停車場，該巷平時僅有承租告發人停車場之小客車車主在上、下班時出入，
    該巷非供公眾即不特定多數人往來之道路；伊未損壞全部路面，承租告發人停車
    場之小客車車主仍得進出該巷道，並無致生往來危險，且伊在損壞之路面前已擺
    設標誌即架設鋼板，而巷口即龍潭鄉○○段四四六地號土地之所有人楊正宗即伊
    之堂兄亦在伊所開挖之坑洞前放置一橘色之塑膠水桶，是告發人自行將鋼板拆除
    ；且伊係為代理其母將其母所有之該巷道之所有權收回自用，以與其母所有之毗
    鄰於該巷道之龍潭鄉○○段四四八、四四九、四五０、四五一號地號土地併行使
    用，才會開挖該巷道，伊於主觀上並非要致公共危險，況於開挖前，亦已發存證
    信函予告發人，承租告發人停車場之小客車車主自應預知該狀況，於客觀上亦無
    生公共危險之虞」等語。
四、經查：
  (一)本件被告開挖坑洞之地點係桃園縣龍潭鄉○○○段四十巷內，該巷係於七十七年
    設籍，並於七十八年底由桃園縣龍潭鄉公所舖設柏油路面，此有該公所八十九年
    五月十二日龍鄉建字第八九００八五六五號函一紙可憑，可見，該巷早已經政府
    機關向社會大眾宣示開放公用，則本諸行政法學公物之開放公用之原理，無論該
    巷是否為一死巷，或緊臨該巷兩旁之住戶究有幾戶，該巷均處於得供一般社會大
    眾普通公物使用之狀態，而屬可供不特定公眾往來之陸路，因之，該巷自屬刑法
    第一百八十五條第一項之規範之「陸路」，核先說明。
  (二)再查，公訴人於八十九年一月四日上午十時許至龍華路一段四十巷履勘現場，發
    現龍華路一段四十巷係寬五米四，被告橫向挖掘之「最大寬度」則為三米，此有
    勘驗筆錄一紙可稽，因之，即使以被告橫向挖掘之「最大寬度」計算，該巷仍留
    存「最少」寬度二米四，而一般之小客車車身寬度則均在二米以下，若該坑洞之
    存在不致讓一般公眾足陷其中，則僅以坑洞之存在言之，並不足以影響往來車輛
    、行人之通行，此由卷附之現場照片亦可得相同結論，即告發人於八十八年十二
    月廿四日之告訴理由狀中，亦陳稱上開巷道「．．．得以保留僅供乙輛汽車通過
    之寬度．．．」。
  (三)被告、告發人均向原審陳稱龍華路一段四十巷係一死巷，該巷尾即係告發人龍潭
    鄉○○段四七九地號之土地，而告發人則在該土地開設停車場，諸證人於檢察官
    偵查時均對該巷之使用狀況有所陳述，其中證人楊正宗即巷口即龍潭鄉○○段四
    四六地號土地之所有人證稱「．．．此路（即系爭巷道）平時由告訴人（即告發
    人）停車場的車子在出入，還有隔壁兩家人的車子在出入，．．．」，證人謝子
    兆則證稱「．．．平常這條路都是向陳（即告發人）租車庫的人在走的。」，顯
    見該巷道雖係開放公用，然其客觀之具體狀況卻係住居該巷道兩旁之人及向告發
    人租用車位之人才會使用該巷道進出，即公訴人亦認「．．．該龍華路一段四○
    巷既屬所謂『無尾巷』，故除鄰地即告訴人（按應係告發人）所營停車場之人車
    因緊臨便利通行之外，並無不特定人、車會此巷巷底駛出通行，．．」等語，因
    之，使用該巷道之人既為熟悉該巷道狀況之人，渠等自非比其他不熟悉路況之一
    般公眾容易忽略路況而致產生危險，況該巷底又本為一死巷，即使係屬一般之公
    眾進入死巷內亦會提高注意，往來車輛更會放慢其車速，隨時作停車之準備，此
    乃理之必然。再被告辯稱伊在損壞之路面前已擺設標誌即架設鋼板，而證人楊正
    宗亦在伊所開挖之坑洞前放置一橘色之塑膠水桶等語，核與告發人則於前開同一
    告訴理由狀中亦陳稱被告於八十八年十一月廿三日僱工於伊之停車場入口處架設
    鐵欄，伊為防衛自己權利，有自行將之拆除等語相符，證人錢學銘即為被告僱工
    架設鋼板之工人亦於偵訊時對此點證述甚詳，可見被告實亦已明確對經由上開巷
    道進入告發人所開設之停車場之車輛駕駛人為相當之警示，另依告發人所提之現
    場照片觀之，被告所開挖之坑洞前所擺設之橘色塑膠水桶亦甚為大型而明顯可見
    ，往來該死巷道之往來車輛及行人本會放慢車速小心行駛。從而本件被告之開挖
    行為，由客觀上觀察，並不足使公眾往來發生安全之虞之狀態。
  (四)末查本件土地為被告之母邱金妹私人所有，且土地地目為「建」，有土地登記簿
    謄本可憑，邱金妹雖於七十八年出具同意書同意「先行」提供土地由政府鋪設柏
    油路面乙節，被告於原審審理時，始知該項同意書，準此；被告主觀上認識該土
    地為私人即其母親所有，發函收回土地，因告發人拒絕，而開挖部分路面，尚難
    認有公共危險之犯意。
  (五)綜上所述，被告所辯，應堪採信，此外，復查無其他積極證據，足以證明被有何
    右開犯行，尚屬不能證明被告犯罪。
五、經核原審認不能證明被告甲○○犯罪，而為無罪之諭知，並無不合，公訴人上訴
    意旨，仍執前詞，指摘原判決不當，為無理由，應予駁回。
據上論斷，應依刑事訴訟法第三百六十八條，判決如主文。
本案經檢察官曾忠己到庭執行職務。
中     華     民     國    八十九   年      十一      月      三十      日
                             臺灣高等法院刑事第六庭
                                 審判長法  官  陳  春  秋
                                       法  官  王  麗  莉
                                       法  官  黃  賽  月
右正本證明與原本無異。
檢察官如不服本判決應於收受送達後十日內向本院提出上訴書狀，其未敘述上訴之理
由者並得於提起上訴後十日內向本院補提理由書（均須按他造當事人之人數附繕本）
。
                                       書記官  葉  國  乾
中     華     民     國    八十九   年      十一      月       五       日


司法院資訊處製作；財團法人民間司法改革基金會備份。
